臺灣高雄地方法院刑事判決　　　　　　　100年度易字第749號
公　訴　人　臺灣高雄地方法院檢察署檢察官
被　　　告　朱家甫
　　　　　　郭明仁
上一被告之
選任辯護人　康進益律師
上列被告因傷害案件，經檢察官提起公訴（99年度偵字第35469
號），本院判決如下：
    主  文
朱家甫犯傷害罪，處拘役參拾日，如易科罰金，以新臺幣壹仟元
折算壹日。
郭明仁犯傷害罪，處有期徒刑陸月，如易科罰金，以新臺幣壹仟
元折算壹日。
    事  實
一、朱家甫與郭明仁於民國99年10月2 日8 時左右，在高雄市永
    安區（99年12月25日改制前為高雄縣永安鄉：下同）永新路
    3 之7 號漁塭處，因漁塭抽水問題發生口角，朱家甫竟基於
    傷害之故意，徒手毆擊郭明仁，因郭明仁以右手阻擋朱家甫
    之毆擊，郭明仁因此受有右手姆指扭挫傷、右手食指撕裂傷
    1 公分之傷害。郭明仁擋住朱家甫之毆擊後，竟基於傷害之
    故意，雙手將朱家甫推倒在地，致朱家甫受有左小腿擦挫傷
    後，其復接續上揭傷害犯意，持不詳鈍物毆打朱家甫，致朱
    家甫受有臉部撕裂傷（3x1 公分及4.5x0.2 公分）、臉部挫
    傷及鞏膜下出血合併左側眼眶股骨折、左踝三踝閉鎖性骨折
    等傷害；嗣朱家甫向路過之簡武益借用行動電話報警處理，
    再由警循線查知上情。
二、案經郭明仁、朱家甫分別訴請高雄市（99年12月25日改制前
    為高雄縣）政府警察局岡山分局報請臺灣高雄地方法院檢察
    署檢察官偵查起訴。
    理  由
壹、證據能力部分：
一、按被告以外之人於偵查中向檢察官所為之陳述，除顯有不可
    信之情況者外，得為證據，刑事訴訟法第159 條之1 第2 項
    定有明文。因此，證人簡武益於偵查中之證詞，對被告而言
    ，雖屬被告以外之人於偵查中向檢察官所為之陳述，惟上開
    證人陳述證詞時，業於證述前具結（見偵卷第28頁），亦無
    證據顯示檢察官在偵查時有不法取供之情形，且據證人做成
    證據之外部情狀，亦無證據顯示上開證述有顯不可信之情況
    ，揆諸上揭說明，上開證人於偵查中之證述，應具有證據能
    力。
二、按被告以外之人於審判外之陳述，雖不符刑事訴訟法第159
    條之1 至第159 條之4 之規定，而經當事人於審判程序同意
    作為證據，法院審酌該言詞陳述或書面陳述作成時之情況，
    認為適當者，亦得為證據，當事人或辯護人於法院調查證據
    時，知有第159 條第1 項不得為證據之情形，而未於言詞辯
    論終結前聲明異議者，視為有前項之同意，刑事訴訟法第15
    9 條之5 定有明文。查本件如後所述被告以外之人於審判外
    之言詞及書面陳述，除上揭證據外，雖不符刑事訴訟法第15
    9 條之1 至第159 條之4 之規定，惟被告朱家甫、郭明仁未
    於言詞辯論終結前聲明異議者，經本院審酌該等證據作成時
    之情況，亦認為適當，是依照上揭法條意旨說明，均認有證
    據能力。
貳、實體部分：
一、關於被告即告訴人朱家甫、郭明仁2 人於99年10月2 日8 時
    許，在高雄市○○區○○路3 之7 號漁塭處，因漁塭抽水問
    題發生口角，雙方發生衝突後，被告郭明仁受有右手姆指扭
    挫傷、右手食指撕裂傷1 公分之傷害，朱家甫則受有臉部撕
    裂傷（3x1 公分及4.5x0.2 公分）、臉部挫傷及鞏膜下出血
    合併左側眼眶股骨折、左踝三踝閉鎖性骨折、左小腿擦挫傷
    等傷害，嗣朱家甫向路過之簡武益借用行動電話報警處理之
    事實，均為被告朱家甫、郭明仁所不爭執，核與證人即案發
    後路經案發地之簡武益於警詢、偵訊之證詞相合（見偵卷第
    26頁；警卷第7 頁），復有劉光雄醫院99年10月2 日診字第
    000643號驗傷診斷書、高雄市立（99年12月25日改制前為高
    雄縣立）岡山醫院（委託秀傳醫院醫療社團法人經營；下稱
    高雄岡山醫院）99年10月14日高縣衛院字第0942020019號診
    斷證明書、長庚醫療財團法人高雄長庚紀念醫院（下稱高雄
    長庚醫院）99年10月11日診字第9643號診斷證明書、高雄岡
    山醫院100 年6 月22日岡秀醫字第01000153號函暨所附之被
    告朱家甫病歷資料、醫理見解各1 份、被告朱家甫受傷相關
    照片6 張及足踝X 光照片2 張、高雄市政府消防局100 年度
    1 月12日高市消防指字第1000000503號函暨所附緊急救護案
    件紀錄表、簡武義所持用臺灣大哥大門號通聯紀錄各1 份附
    卷可稽（見本院卷第11頁至第22頁；本院審易卷第32頁；偵
    卷第32頁至第34頁、第36頁、第45頁反面、第46頁；警卷第
    10頁、第12頁、第13頁），是該部分之事實，應堪以認定。
二、被告朱家甫部分：
    訊據被告朱家甫固不否認當時其於上揭時地，因魚塭抽水問
    題與郭明仁發生口角之事實，然矢口否認有何傷害犯行，辯
    稱：當時係郭明仁在後面對其偷襲使其暈倒，並隨即攻擊其
    ，其並無機會傷害郭明仁，至於郭明仁所受之傷害應係郭明
    仁毆擊其時自己受的傷害云云（見本院100 年度審易字第
    892 號卷〈下稱本院審易卷〉第45頁；偵卷第8 頁）。惟查
    ：
（一）被告朱家甫雖執前詞予以爭執，然查，其於本院審理時復
      供承：其僅記的部分就是遭攻擊清醒後，向路過簡武益借
      行動電話那段事實，至於其如何遭攻擊部分，其已不復記
      憶云云（見本院卷第38頁），據此，被告朱家甫豈能記得
      其遭人背後攻擊之情事，則其辯詞前後已然矛盾，再者，
      倘依其上揭辯詞，其係在後方遭人偷襲乙節，衡情，其身
      體後半部應受有傷害，才為合理，然比對其所受之上揭臉
      部撕裂傷（3x1 公分及4.5x0.2 公分）、臉部挫傷及鞏膜
      下出血合併左側眼眶股骨折、左踝三踝閉鎖性骨折、左小
      腿擦挫傷等傷害，並無任何後方遭受傷害之情事，是其辯
      詞亦與事實不合，則其上揭辯詞既有矛盾之情，亦與事實
      不符，自難採信。
（二）再者，證人即告訴人郭明仁於本院審理時證謂：「（99年
      10月2 日上午8 時有無去高雄縣永安鄉〈現改制為高雄市
      永安區○○○路3 之7 號魚塭？）有，當天我去養魚苗。
      ……（你在那邊有無遇到朱家甫？）有。（是你先到還是
      朱家甫先到？）我。（朱家甫去那邊做什麼？）也是去養
      魚。（你們有無交談？）……我向他說他在抽水，已經抽
      了七、八天了，我叫他99年10月2 日那天水換我抽，他拒
      絕，我跟他說為何我不行，他不高興，就先用右手打我，
      我用右手擋住，擋在虎口大姆指下方處。……」等語（見
      被本院卷第40頁、第41頁），核與其於偵訊、警詢時證陳
      ：當日快8 點的時候，被告朱家甫開車進來，其跟被告朱
      家甫說換其抽水，被告朱家甫拒絕，其罵被告朱家甫質問
      其為何不能抽，結果被告朱家甫罵其並動手打其，其用手
      擋住被告朱家甫的攻擊，並把被告朱家甫推開等語相合（
      見偵卷第8 頁；警卷第2 頁），參以上揭證人即告訴人郭
      明仁於警詢、偵訊及本審理時之證詞，前後尚屬一致，倘
      非其上揭所證之內容確係事實，其豈能有上揭相符之情，
      再者，復考量本件傷害犯行係為3 年以下有期徒刑、拘役
      以下之罪，而偽證罪係為7 年以下有期徒刑之重罪，是上
      揭證人郭明仁尚無為誣陷被告朱家甫，致使自己身陷偽證
      罪風險之必要；再細繹告訴人郭明仁所受之傷害為右手姆
      指扭挫傷、右手食指撕裂傷1 公分之傷害，有上揭劉光雄
      醫院驗傷診斷書1 份附卷可查（見警卷第10頁），衡之一
      般人在迴避他人之攻擊時，依照人類慣性確係會先以雙手
      擋住他人攻擊，且為迴避突來之攻擊傷及身體，會先試圖
      以手抓住來襲之攻擊，在此情形下，手拇指及食指會首當
      其衝遭到攻擊而受傷，此情核與證人即告訴人郭明仁上揭
      證述：其係以手掌之虎口處擋住被告朱家甫之攻擊等語相
      符，且與被告郭明仁上揭所受之傷害相合；是綜上，證人
      即告訴人郭明仁之上揭證詞，應為可採。據上，關於被告
      朱家甫徒手毆擊郭明仁，致郭明仁受有上揭右手姆指扭挫
      傷、右手食指撕裂傷等傷害乙節，應堪認定。
（三）綜上，被告朱家甫上揭所辯，並不足採，其上揭傷害郭明
      仁之犯行，事證明確，得以證明。
三、被告郭明仁部分：
    訊之被告郭明仁雖承認於上揭時地有傷害告訴人朱家甫之行
    為，然辯稱：當時係因朱家甫抱住其，其在掙扎過程中打到
    朱家甫眼鏡破掉，才傷到朱家甫之臉部及眼睛，最後將朱家
    甫推開，朱家甫倒在地上才腿部骨折云云（見本院卷第38頁
    ；本院審易卷第35頁；偵卷第8 頁；警卷第2 頁）。然查：
（一）觀之上揭高雄岡山醫院診斷證明書及告訴人朱家甫臉部受
      傷照片2 張及高雄岡山醫院函暨所附之朱家甫病歷資料、
      醫理見解各1 份（見本院卷第11頁至第22頁；偵卷45頁反
      面、第46頁反面；警卷第12頁），可知告訴人朱家甫在臉
      部所受之照片係為臉部撕裂傷（3x 1公分及4.5x0.2 公分
      ）、臉部挫傷及鞏膜下出血合併左側眼眶股骨折等傷害，
      而其臉部受傷範圍遍及左眼至嘴巴上延，且傷口紅腫甚為
      嚴重，該等傷口顯非僅因被告郭明仁為掙脫朱家甫之環抱
      而打到朱家甫眼鏡後得以肇致；再者，細繹告訴人朱家甫
      腿部所受之傷害，係為左踝三踝閉鎖性骨折、左小腿擦挫
      傷等節，有上揭高雄岡山醫院診斷證明書、高雄長庚醫院
      診斷證明書各1 份、朱家甫腿部X 光照片2 張及腿部受傷
      照片2 張附卷可考（見本院審易卷第32頁；偵卷45頁反面
      、第46頁反面；警卷第12頁），其腿部傷勢程度已達左踝
      骨骨折之程度，衡之常情，顯非告訴人朱家甫遭人推倒摔
      倒後所得肇致；復以，經本院就告訴人朱家甫上揭傷勢函
      詢高雄岡山醫院，該醫院於100 年6 月22日以岡秀醫字第
      01000153號函檢附朱家甫病歷資料及醫理見解回復本院謂
      ：朱家甫臉部挫傷及鞏膜下出血，合併左側眼眶骨骨折，
      依其受傷機制為鈍傷所致，其撞擊之力道超過骨頭所承受
      之力，左踝骨骨折亦是鈍傷、大力之撞擊，造成骨折之成
      因；依受傷機制，左小腿之擦傷有可能是拉扯摔倒所造成
      ；其餘之受傷應直接撞擊所致之病因等語（見本院卷第11
      頁至第22頁），足知除告訴人朱家甫之左小腿擦傷應係因
      被告郭明仁將朱家甫推倒在地所致外，其餘朱家甫之臉部
      撕裂傷（3x1 公分及4.5x0.2 公分）、臉部挫傷及鞏膜下
      出血合併左側眼眶骨骨折、左踝三踝閉鎖性骨折等傷害，
      應係被告郭明仁以超過骨頭所得承受之力，毆擊朱家甫所
      致，而衡之常情，一般人徒手毆擊他人之力道，尚無可達
      超過骨頭所得承受之力道，是毋寧應認當時被告郭明仁係
      持不詳之鈍物毆擊朱家甫，致朱家甫受有上揭臉部撕裂傷
      （3x1 公分及4.5x0.2 公分）、臉部挫傷及鞏膜下出血合
      併左側眼眶股骨折、左踝三踝閉鎖性骨折等情，較符實情
      。是被告郭明仁猶執前詞予以爭辯，顯係事後卸責之詞，
      委不足採。
（二）綜上，被告郭明仁所辯，並不足採，其上揭傷害犯行，事
      證明確，得以證明。
三、核被告朱家甫、郭明仁所為，均係犯刑法第277 條第1 項之
    傷害罪。爰審酌被告朱家甫、郭明仁僅因關於魚塭抽水細故
    ，不思理性溝通，和睦相處，卻各自使用暴力，毆打對方受
    有上揭傷害，均實質非難，尤其被告郭明仁在阻擋被告朱家
    甫之攻擊後，竟持不詳鈍物毆擊被告朱家甫，導致被告朱家
    甫受有上揭骨折之傷害，可知其毆擊之力道顯然不輕，本應
    重懲，然考量被告郭明仁尚能坦承部分犯行，且本件係由被
    告朱家甫先行動手，另被告郭明仁前無前科紀錄，素行尚屬
    良好，復衡以被告朱家甫、郭明仁雙方均未能和解請求對方
    原諒，暨雙方所受傷害之程度及其等犯罪之動機、手段、犯
    罪時所受刺激、犯罪後之態度等一切情狀，各量處如主文所
    示之刑，並考量其等之學歷、職業等節（見本院卷第50頁）
    ，分別諭知以新臺幣1 千元折算1 日之易科罰金折算標準。
據上論斷，應依刑事訴訟法第284 條之1 、第299 條第1 項前段
，刑法第277 條第1 項、第41條第1 項前段，刑法施行法第1 條
之1 ，判決如主文。
本案經檢察官張媛舒到庭執行職務。
中    華    民    國    100   年    8     月    23    日
                  刑事第十三庭  法  官  王參和
以上正本係照原本作成。
如不服本判決，應於收受判決後10日內向本院提出上訴書狀，並
應敘述具體理由。其未敘述上訴理由者，應於上訴期間屆滿後20
日內向本院補提理由書（均須按他造當事人之人數附繕本）「切
勿逕送上級法院」。
中    華    民    國    100   年    8     月    23    日
                                書記官  葉祝君
附錄本案論罪科刑法條：
刑法第277 條第1 項
傷害人之身體或健康者，處3 年以下有期徒刑、拘役或1 千元以
下罰金。